【裁判字號】    95,交聲,123
【裁判日期】    950320
【裁判案由】    交管條例聲異
【裁判全文】
臺灣板橋地方法院交通事件裁定         95年度交聲字第122號
原處分機關  交通部公路總局臺北區監理所板橋監理站
異議人即受
處  分  人  甲○○
上列受處分人因違反道路交通管理處罰條例案件，對於交通部公
路總局臺北區監理所板橋監理站所為之處分（原處分案號：板監
裁字裁41-C00000000號、裁41-C00000000號、裁41-C00000000號
、裁41-C00000000號、裁41-C00000000號），聲明異議，本院裁
定如下：
    主  文
原處分均撤銷。
甲○○均不罰。
    理  由
一、按「汽車車身、引擎、底盤等重要設備變更或調換，或因交
    通事故遭受重大損壞修復後，不申請公路主管機關施行臨時
    檢驗而行駛者，處汽車所有人600 以上1,200 元以下罰鍰，
    並責令其檢驗。」道路交通管理處罰條例第18條固定有明文
    。然該條文既係規定「而行駛者」等語，在文義上本應僅指
    確有在道路上通行駕駛之事實者而言，再參諸同條例第3 條
    第9 款、第10款分別規定「臨時停車：指車輛因上、下人、
    客，裝卸物品，其引擎未熄火，停止時間未滿3 分鐘，保持
    立即行駛之狀態。」、「停車：指車輛停放於道路兩側或停
    車場所，而不立即行駛者。」足見立法者亦有意將汽車「行
    駛」與「臨時停車」、「停車」之行止狀態相區別，是若客
    觀上僅有臨時停車或停車之事實，而無確實證據足資證明汽
    車駕駛人或所有人確有在道路上行駛者，縱其汽車車身、引
    擎、底盤等重要設備變更或調換，或因交通事故遭受重大損
    壞修復後，未申請公路主管機關施行臨時檢驗，自仍不得依
    首揭條文加以裁罰，受處分人因上開情事向法院聲明異議者
    ，法院自應撤銷該違法裁決，並諭知受處分人不罰。
二、原處分機關交通部公路總局臺北區監理所板橋監理站認受處
    分人即異議人甲○○於附表所示之時間、地點停放如附表所
    示已變更車身設備之4 部機車，涉有道路交通管理處罰條例
    第18條之違規，經員警掣單舉發並交付送達於受處分人後，
    受處分人未於期限前到案聽候裁決，原處分機關認受處分人
    確有前開違規行為，乃分別加以裁罰，此有如附表所示之臺
    北縣政府警察局舉發違反道路交通管理事件通知單、原處分
    機關違反道路交通管理事件裁決書影本各5 份附卷可按。
三、異議人就如附表所示之4 部機車車身確有變更乙事並不爭執
    ，然辯稱：伊所有之4 部機車均沒有在道路上行駛等語，查
    該4 部機車均曾於民國94年11月29日，在同一停放地點，因
    同一違規之事實、法條為員警開單舉發等情，另有臺北縣政
    府警察局舉發違反道路交通管理事件通知單、原處分機關違
    反道路交通管理事件裁決書影本各4 份在卷可稽（異議人原
    就當日之各該處分亦向本院聲明異議，而業於95年3 月6 日
    當庭撤回各該異議在案），又證人即開單舉發本件各違規事
    實之員警李志偉到庭證稱：「（問：舉發當時，機車是否都
    熄火停放在路邊？）機車都停放在機車停車格，但是加掛的
    回收箱都是在水溝蓋上。」、「（問：你都沒有看到有引擎
    發動在行駛？）沒有。」、「（問：你前後有去過VQW-599
    號所停放的地點三次，其他停放機車的地點二次，就你所看
    ，它的位置有無變動過？）應該沒有。」等語無訛，足認該
    4 部機車於94年11月29日經證人李志偉開單舉發後，迄至附
    表所示之時間為止，均一直引擎熄火停放在原舉發之地點，
    並未移動或改變位置。況證人李志偉當庭復證稱：「（問：
    是否有可能如異議人所講，異議人是用貨車載至現場之後，
    再上鎖套上邊車？）是有可能。」等語明確，綜觀卷內資料
    ，亦無證據足資認定異議人就各該機車曾有發動引擎行駛在
    道路上之事實，然證人李志偉卻仍分別於94年12月15日、95
    年1 月16日，至各該機車原停放之同一地點，以有「行駛」
    之事實，依道路交通管理處罰條例第18條規定再次開單舉發
    ，於法自有未合，異議人所辯尚屬可採，揆諸首揭說明，本
    件如附表所示之裁決應均屬違法處分。
四、綜上所述，本件原處分既均有違法之處，自應由本院將附表
    裁決書號碼欄所示之原處分均予以撤銷，改諭知異議人均不
    罰。
據上論斷，應依道路交通管理處罰條例第87條第2 項、道路交通
案件處理辦法第20條前段，裁定如主文。
中    華    民    國    95    年    3     月    20    日
                          交通法庭  法  官  張兆光
上列正本證明與原本無異。
如不服本裁定，應於裁定送達後5日內向本院提出抗告狀。
                                    書記官  曹秋冬
中    華    民    國    95    年    3     月    20    日
附表：
┌──┬──────┬────┬──────┬────┐
│編號│違規時間    │違規地點│違 規 事 實 │裁決書號│
│    │            │        │            │碼      │
├──┼──────┼────┼──────┼────┤
│ 一 │94年12月15日│臺北縣永│VQW-599號機 │板監裁字│
│    │下午5時9分  │和市永平│車車身設備變│裁41-C05│
│    │            │路283巷 │更不申請公路│859916號│
│    │            │口      │主管機關施行│        │
│    │            │        │臨時檢驗而行│        │
│    │            │        │駛          │        │
│    │            │        │            │        │
├──┼──────┼────┼──────┼────┤
│ 二 │94年12月15日│臺北縣永│WEP-005號機 │板監裁字│
│    │下午4時26分 │和市警光│車車身設備變│裁41-C05│
│    │            │街26號對│更不申請公路│859918號│
│    │            │面      │主管機關施行│        │
│    │            │        │臨時檢驗而行│        │
│    │            │        │駛          │        │
│    │            │        │            │        │
├──┼──────┼────┼──────┼────┤
│ 三 │94年12月15日│臺北縣永│QTU-502號機 │板監裁字│
│    │下午4時49分 │和市民生│車車身設備變│裁41-C05│
│    │            │路2號對 │更不申請公路│859920號│
│    │            │面      │主管機關施行│        │
│    │            │        │臨時檢驗而行│        │
│    │            │        │駛          │        │
│    │            │        │            │        │
├──┼──────┼────┼──────┼────┤
│ 四 │94年12月15日│臺北縣永│GEG-957號機 │板監裁字│
│    │下午4時54分 │和市得和│車車身設備變│裁41-C05│
│    │            │路373巷 │更不申請公路│859921號│
│    │            │31弄9號 │主管機關施行│        │
│    │            │對面    │臨時檢驗而行│        │
│    │            │        │駛          │        │
│    │            │        │            │        │
├──┼──────┼────┼──────┼────┤
│ 五 │95年1月16日 │臺北縣永│VQW-599號機 │板監裁字│
│    │晚間7時41分 │和市永平│車車身設備變│裁41-C06│
│    │            │路283巷 │更不申請公路│009113號│
│    │            │口      │主管機關施行│        │
│    │            │        │臨時檢驗而行│        │
│    │            │        │駛          │        │
│    │            │        │            │        │
└──┴──────┴────┴──────┴────┘


司法院資訊處製作；財團法人民間司法改革基金會備份。
